臺灣臺中地方法院刑事判決　　　　　　 100年度訴字第2115號
公　訴　人　臺灣臺中地方法院檢察署檢察官
被　　　告　彭劭斌
上列被告因違反毒品危害防制條例案件，經檢察官提起公訴（10
0年度撤緩毒偵字第97號），被告於準備程序中為有罪陳述，經
本院合議庭裁定由受命法官依簡式審判程序獨任審理，判決如下
：
    主    文
彭劭斌持有第一級毒品純質淨重拾公克以上，累犯，處有期徒刑
壹年貳月。扣案第一級毒品海洛因肆包（含外包裝袋肆個，其中
壹包驗前淨重點陸零公克，純度49%，驗前純質淨重壹點貳肆
公克，驗餘淨重點伍玖公克；另包驗前淨重貳拾點陸公克
，純度55.90%，純質淨重拾壹點伍公克，驗餘淨重貳拾點伍玖
公克）沒收銷燬之；扣案之電子磅秤壹台沒收。
    犯罪事實及理由
壹、程序方面
一、按刑事訴訟法第273條之1第1項規定：除被告所犯為死刑、
    無期徒刑、最輕本刑為3年以上有期徒刑之罪或高等法院管
    轄第一審案件者外，於審判期日前之程式進行中，被告先就
    被訴事實為有罪之陳述時，審判長得告知被告簡式審判程序
    之旨，並聽取當事人、代理人、辯護人及輔佐人之意見後，
    裁定進行簡式審判程序。查本案被告被訴違反毒品危害防制
    條例案件，非前開不得進行簡式審判程序之案件，經被告於
    本院行準備程序時就被訴之事實為有罪之陳述，且經本院告
    知被告簡式審判程序之旨，聽取被告及檢察官之意見後，爰
    依刑事訴訟法第273條之1第1項規定裁定改依簡式審判程序
    審判之，先予敘明。
二、又簡式審判程序之證據調查，不受第159條第1項、第161 條
    之2、第161條之3、第163條之1及第164條至第170條規定之
    限制。刑事訴訟法第273條之2定有明文。是本件之證據調查
    ，依上開規定，不受同法第159條第1項、第161條之2、第16
    1條之3、第163條之1及第164條至第170條規定之限制，附此
    敘明。
貳、實體方面
一、犯罪事實：
（一）彭劭斌前因施用毒品案件，經臺灣苗栗地方法院裁定送觀
      察、勒戒後，因認無繼續施用毒品之傾向，於民國（下同
      ）90年9月20日釋放（指揮書執畢日期為90年9月28日），
      並經臺灣苗栗地方法院檢察署檢察官於90年9月24日以90
      年度毒偵字第11 14號為不起訴處分確定；又於93年間因
      施用第二級毒品案件，經本院以93年度易字第1314號判決
      判處有期徒刑5月確定；另於91年間因傷害案件，經臺灣
      高等法院臺中分院以91年度上訴字第270號判決判處有期
      徒刑8月確定，於94年間因贓物案件，經臺灣苗栗地方法
      院以94年度苗簡字第2號判決判處有期徒刑5月確定，嗣再
      經臺灣苗栗地方法院以94年度聲字第254號裁定定應執行
      刑為有期徒刑1年；又於94年復因施用毒品案件，經本院
      以94年度訴字第1943號判決判處有期徒刑11月、5月，應
      執行有期徒刑1年2月確定；再於95年間因施用毒品案件，
      經本院以95年度訴字第1514號判決判處有期徒刑1年、6
      月，應執行有期徒刑1年4月確定，嗣因上開傷害、贓物及
      95年間施用毒品案件符合中華民國九十六年度罪犯減刑條
      例之規定，經本院以96年度聲減字第730號各減為有期徒
      刑4月、2月15日、6月及3月，各應執行有期徒刑6月、8
      月確定。上開案件嗣經接續執行，於95年2月28日入監執
      行，於96年12月20日縮短刑期假釋出監並付保護管束，於
      97年2月28日保護管束期滿，假釋未經撤銷視為執行完畢
      。
（二）詎彭劭斌仍不知悔改，復基於施用第一級毒品海洛因及第
      二級毒品甲基安非他命之犯意，於99年10月24日20時許，
      在其位於苗栗縣三義鄉○○村○○鄰○○路10之7號住處，
      以將海洛因及甲基安非他命同時摻入香菸點燃吸食之方式
      ，施用第一級毒品海洛因及第二級毒品甲基安非他命1次
      。嗣為警於99年10月25日凌晨0時45分許，在臺中市豐原
      區（改制前為臺中縣豐原市○○○路與中正路口執行路檢
      勤務時，發現彭劭斌駕駛車牌號碼A4-9222號自小客車紅
      燈右轉，經警攔檢盤查，發現其神情緊張，警遂要求其出
      示證件，彭劭斌旋徒步逃離現場，警見狀乃上前追捕，並
      當場扣得彭劭斌所持有丟棄之第一級毒品海洛因1包（驗
      前淨重3.60公克，純度49%，驗前純質淨重1.24公克，驗
      餘淨重3.59公克）；另在彭劭斌身上扣得其持有第一級毒
      品海洛因3包（驗前淨重20.63公克，純度55.90%，純質淨
      重11.53公克，驗餘淨重20.59公克）及彭劭斌所有供持有
      海洛因用之電子磅秤1台。
（三）案經臺中市政府（改制前為臺中縣政府）警察局豐原分局
      報告臺灣臺中地方法院檢察署檢察官偵查起訴。
二、證據名稱：
（一）被告於警訊、偵查及本院審理時之自白。
（二）搜索扣押筆錄1份（見警卷第10─12頁、扣押物收據1份（
      見警卷第13頁）、扣押物品目錄表1份（見警卷第14頁）
      、毒品案件毒品初驗報告1份（見警卷第18頁）、扣押物
      照片6張（見警卷第32─34頁）。
（三）尿液採證同意書1份（見警卷第21頁）、台中市政府警察
      局豐原分局委託鑑驗尿液代號與真實姓名對照表1份（見
      警卷第190頁）。
（四）法務部調查局99年12月3日調科壹字第09923026850號鑑定
      書1份（見毒偵字4091號卷第29頁）。
（五）詮昕科技股份有限公司濫用尿液檢驗報告1份（見毒偵字
      4091號卷第32頁）。
（六）臺灣臺中地方法院檢察署刑案資料查註紀錄表、臺灣高等
      法院被告前案紀錄表（被告前案及素行之認定）。
三、論罪科刑部分：
（一）按刑法上之吸收犯，係指犯罪之性質上，其罪名之觀念中
      當然包含他行為者而言，亦即所發生之數個犯罪事實之間
      ，依犯罪之性質及一般日常生活之經驗判斷，一方可以包
      含於他方犯罪觀念之中，遂逕行認定一方之罪，而置屬於
      實行階段性之他方於不論；其中吸收犯中之高度行為吸收
      低度行為，係以犯罪行為之發展，依其在刑法上之評價程
      度，得分為若干階段，即循序而進之行為，其前行之低度
      行為不外使後行之高度行為易於實現，則後行之高度行為
      內容，實已涵蓋低度行為之結果，故高度行為當然吸收低
      度行為，其前後行為，在形態上雖屬分別獨立，但從同一
      法益之侵害觀點而言，具有必然之附隨關係，亦即具有階
      段之貫通性，禁止為雙重評價而應為單一之評價（最高法
      院93年度台上字第6502號判決參照），是「吸收犯」之類
      型亦非專以高度行為吸收低度行為一類為限，尚包括全部
      行為吸收部分（階段）行為等。又所謂高度行為吸收低度
      行為乃係基於法益侵害之觀點，認為當高度行為之不法內
      涵足以涵蓋低度行為時，方得論以吸收犯。98年5月20 日
      修正之毒品危害防制條例既將同屬持有毒品行為之處罰依
      數量多寡而分別以觀，顯見立法乃係有意以持有毒品數量
      作為評價持有毒品行為不法內涵高低之標準，並據此修訂
      持有毒品罪之法定刑，俾使有所區隔。因此當行為人持有
      毒品數量達法定標準以上者，由於此舉相較於僅持有少量
      毒品之不法內涵較高、法定刑亦隨之顯著提升，縱令行為
      人係為供個人施用而一次購入，由於該等行為不法內涵非
      原本施用毒品行為所得涵蓋，自不得拘泥於以往施用行為
      吸收持有行為之既定見解，應本諸行為不法內涵高低行為
      判斷標準，改認持有法定數量以上毒品之行為屬高度行為
      而得吸收施用毒品行為，或逕認施用毒品之輕行為當為持
      有超過法定數量毒品之重行為所吸收，方屬允當（臺灣高
      等法院暨所屬法院98年法律座談會刑事類提案第15號決議
      參照）。
（二）按海洛因、甲基安非他命分別係毒品危害防制條例第2條
      第2項第1、2款所規定之第一、二級毒品，不得非法施用
      ，被告同時施用海洛因、甲基安非他命為想像競合犯，本
      應從一重論以施用第一級毒品罪，惟查：被告持有第一級
      毒品海洛因4包，其中1包（被告彭劭斌丟在地上，驗前淨
      重3.60公克，純度49%，驗前純質淨重1.24公克，驗餘淨
      重3.59公克）；另3包（在被告彭劭斌身上扣得，驗前淨
      重20.63公克，純度55.90%，純質淨重11.53公克，驗餘淨
      重20.59公克），合計被告彭劭斌持有海洛因之純質淨重
      為12.77公克（即1.24公克+11.53公克），已逾毒品危害
      防制條例第11條第3項所規定之純質淨重10公克以上，依
      前所述，被告彭劭斌施用第一級毒品之輕行為當為持有第
      一級毒品超過法定數量毒品之重行為所吸收，而不另論罪
      ，是核被告所為，係犯毒品危害防制條例第11條第3項之
      持有第一級毒品純質淨重10公克以上之罪（此部分業經檢
      察官於審理中變更起訴法條，附此敘明）、第10條第2項
      施用第二級毒品罪，且上開2罪屬想像競合犯，應從一重
      論以毒品危害防制條例第11條第3項所規定之純質淨重10
      公克以上之罪。
（三）又被告前曾犯如犯罪事實欄所示之罪，有臺灣高等法院被
      告前案紀錄表1份在卷可按，其於受徒刑執行完畢後5年以
      內，故意再犯本件有期徒刑以上之罪，為累犯，應依刑法
      第47條第1項之規定，加重其本刑。爰審酌被告有毒品危
      害防制條例之犯罪前科，且曾因施用毒品犯行，經施以強
      制戒治執行完畢，竟猶不知戒絕，再持有毒品並施用毒品
      不輟，無視於毒品對於自身健康之戕害及國家對於杜絕毒
      品犯罪之禁令，惡性非輕，惟念其犯後自白犯罪，態度尚
      佳，再審諸被告持有毒品之數量，量處如主文所示之刑，
      以示懲儆。
四、本件扣案之海洛因4包（其中1包驗前淨重3.60公克，純度49
    %，驗前純質淨重1.24公克，驗餘淨重3.59公克；另3包驗前
    淨重20.63公克，純度55.90%，純質淨重11.53公克，驗餘淨
    重20.59公克），，為毒品危害防制條例第2條第2項第1款規
    定之第一級毒品，不論屬於犯人與否，應依毒品危害防制條
    例第18條第1項前段規定沒收銷燬之。又扣案海洛因之外包
    裝袋，因毒品無法完全分離，亦應依毒品危害防制條例第18
    條第1項前段規定沒收銷燬之，併此敘明。而電子磅秤1台為
    被告所有供持有毒品海洛因犯罪之用，業據被告所供明，爰
    依法併予宣告沒收。
據上論斷，依刑事訴訟法第273條之1第1項、第299條第1項前段
第310條之2、第454條第1項，毒品危害防制條例第10條第2項、
第11條第3項、第18條第1項前段，刑法第11條、第55條、第47
條第1項、38條第1項第2款，判決如主文。
本案經檢察官吳星瑩到庭執行職務。
中    華    民    國    100   年    10     月    7   日
                    刑事第十一庭  法  官  王金洲
以上正本證明與原本無異。
如不服本判決應於收受判決後10日內向本院提出上訴書狀，並應
敘述具體理由；其未敘述上訴理由者，應於上訴期間屆滿後20日
內向本院補提理由書（均須按他造當事人之人數附繕本）「切勿
逕送上級法院」。
                                  書記官  謝明倫
中    華    民    國   100    年    10    月     7   日
附錄論罪科刑法條
毒品危害防制條例第10條第2項：施用第二級毒品者，處3年以下
有期徒刑。
毒品危害防制條例第11條第3項：持有第一級毒品純質淨重十公
克以上者，處1年以上7年以下有期徒刑，得併科新臺幣1百萬元
以下罰金。